【裁判字號】    89,易,479
【裁判日期】    900430
【裁判案由】    毒品危害防制條例
【裁判全文】
臺灣宜蘭地方法院刑事判決                          八十九年度易字第四七九號
    公  訴  人  臺灣宜蘭地方法院檢察署檢察官
    被      告  丙○○
    選任辯護人  乙○○
右列被告因違反毒品危害防制條例案件，經檢察官提起公訴（八十九年度毒偵字第一
四七五號），本院判決如左：
    主  文
丙○○無罪。
    理  由
一、公訴意旨略以：被告丙○○經判處有期徒刑六月，於民國八十六年十一月二十八
    日執行完畢，仍不知檢點。其前因二次施用毒品案件，經強制戒治期滿後並經起
    訴判決確定。詎又於八十九年八月十日下午二時十五分許往前回溯九十六小時內
    某時，在不詳處所施用第二級毒品安非他命，為警查獲，因認被告涉犯毒品危害
    防制條例第十條第二項之罪名等語。
二、按犯罪事實應依證據認定之，無證據不得推定其犯罪事實；又不能證明被告犯罪
    者，應諭知無罪之判決；刑事訴訟法第一百五十四條、第三百零一條第一項分別
    定有明文。事實審法院對於證據之取捨，依法雖有自由判斷之權，然積極證據不
    足證明犯罪事實時，被告之抗辯或反證縱屬虛偽，仍不能以此資為積極證據應予
    採信之理由（最高法院三十年上字第四八二號判例參照）。且刑事訴訟上證明之
    資料，無論其為直接或間接證據，均須達於通常一般之人均不致有所懷疑，而得
    確信其為真實之程度，始得據為有罪之認定，若有關於被告是否犯罪之證明未能
    達此程度，而有合理懷疑之存在，致使無從形成有罪之確信，根據「罪證有疑，
    利於被告」之證據法則，即不得遽為不利被告之認定（最高法院七十六年度臺上
    字第四九八六號判例參照）。
三、公訴人認被告涉犯上開罪嫌，係以被告之尿液經送檢驗，檢驗結果甲基安非他命
    呈陽性反應，此有慈濟醫學院濫用藥物檢驗中心檢驗總表附卷可稽為依據。訊據
    被告堅決否認涉有施用毒品罪嫌，辯稱：自八十九年七月保護管束完畢後，就未
    再施用安非他命，不知為何呈陽性反應，當天驗尿時有其他三人由同一個承辦警
    員驗尿，有可能是弄錯尿液了，尿液是我自己裝的，我有按指印在紙上，但採尿
    後沒有在當場密封瓶口蓋指印，警察便要我先行離去，那個尿液應該不是我的，
    且當時原本通知檢測時間是八十九年八月十一日十四時前，我在同年月十日十四
    時許接獲通知後，立刻就前往採尿，若有施用毒品，理當有所拖延，不會立刻去
    等語。
四、經查：
（一）證人即警員甲○○雖到庭證稱：當時只有被告一人是我負責採尿作業的，沒有
      其他人來驗尿，其他刑案有二、三人，我當時有給他在尿液封瓶上蓋左拇指印
      ，依照作業程序都一定會在他親眼所見的情形下封瓶，當日送慈濟醫學院之檢
      體採集送驗紀錄只有他一個人而已，其他的尿液對照表不是我負責等語，並有
      宜蘭縣警察局羅東分局自八十九年八月一日起至同月十七日止之檢體編號表及
      該局八十九年八月四日起至同月二十五日之尿液編號對照表附卷可稽，然經本
      院調取如卷附編號三四七號之尿液封瓶送往內政部警政署刑事警察局檢視是否
      有被告所蓋印之指紋，經檢視該封瓶上僅有紅色殘漬，未發現指紋，此有該局
      （九十）刑紋字第二六七三四號鑑驗書在卷可憑，是該封瓶上並未查得被告之
      指紋，且依照前述檢體編號表所載，當日採尿人員係吳俊義而非甲○○，證人
      甲○○所為之上述證言具有瑕疵，無法據以認定該封瓶內之尿液確屬被告所有
      。
（二）本院依職權調取如卷附編號三四七號之尿液送法務部調查局作ＤＮＡ比對，惟
      因送驗之尿液量過少，無法檢出其粒線體ＤＮＡ鹼基序列，無法與被告血液檢
      出之粒線體ＤＮＡ鹼基序列作比對，此有該局（八九）陸（四）字第八九０九
      四五七五號鑑定通知書及所附鑑定記錄表在卷可參，亦無法認定該封瓶之尿液
      是否即屬被告所有。又宜蘭縣警察局羅東分局係通知被告於八十九年八月十一
      日十四時許前到該局採尿室接受尿液檢驗，被告於八十九年八月十日十四時許
      接獲通知送達後即立刻在當日十四時十分許到場接受檢驗，此有該局之調驗通
      知書回執聯及檢體採集送驗紀錄表在卷可稽，如被告確有於採尿時間回溯前九
      十六小時內施用甲基安非他命，衡諸常情，被告即使未必不按時限報到驗尿，
      然應不至於在接獲通知十分鐘內即立刻前往驗尿，是被告辯稱若有施用毒品，
      理當有所拖延，不會立刻去等語，堪予採信。
（三）至被告辯稱同時有三人前往驗尿云云，惟查：被告於八十九年八月十日十四時
      十分許驗尿之同一時間，並無其他人接受驗尿之紀錄，此有前述宜蘭縣警察局
      羅東分局自八十九年八月一日起至同月十七日止之檢體編號表及該局八十九年
      八月四日起至同月二十五日之尿液編號對照表在卷可稽，並有本院九十年四月
      十二日公務電話記錄附卷可參，被告此部分辯稱不足採信。另本院雖調取被告
      尿液送法務部調查局覆驗結果亦呈甲基安非他命陽性反應，此有該局之檢驗通
      知書附卷可證，然該尿液無從證明屬於被告所有，已見前述，是無法據此而認
      定被告之犯行，併此敘明。
    綜上所述，卷附編號三四七號之尿液，雖為甲基安非他命陽性反應，但無從證明
    係屬被告所有，雖被告關於同時間有另外三人採尿之辯詞不足以採信，然參照前
    述最高法院判例意旨，不能以被告辯稱不可採資為積極證據應予採信之理由。公
    訴人所舉之證據不足以證明被告之犯行，此外，本院復查無其他積極證據足以證
    明該尿液為被告所有，依照「無罪推定」原則，自應依法諭知無罪之判決。
據上論斷，應依刑事訴訟法第三百零一條第一項，判決如主文。
本案經檢察官林慧到庭執行職務。
中      華      民      國      九十      年      四      月    三十    日
                                  臺灣宜蘭地方法院刑事第二庭
                                          法  官  林  俊  廷
右正本證明與原本無異。
如不服本判決，應於判決送達後十日內，向本院提出上訴狀。（應附繕本）
                                          書記官  陳  憲  文
中      華      民      國      九十      年      五      月      二    日


司法院資訊處製作；財團法人民間司法改革基金會備份。
